【裁判字號】    89,簡上,138
【裁判日期】    890802
【裁判案由】    給付票款
【裁判全文】
臺灣高雄地方法院民事判決  八十九年度簡上字第一三八號
    上  訴  人    乙○○
    訴訟代理人    江雍正  律師
                  王進勝  律師
                  吳世敏  律師
    複  代理人    黃淑芬  律師
    被上訴人      賢隆交通有限公司  住高雄縣岡山鎮○○路六八號
    法定代理人    丙○○      .
    訴訟代理人    丁○○      .
    送達代收人    甲○○      .
右當事人間請求給付票款事件，上訴人對於中華民國八十九年三月二日本院高雄簡易
庭八十八年度雄簡字第二七四０號第一審簡易判決提起上訴，本院判決如左：
    主  文
上訴駁回。
第二審訴訟費用由上訴人負擔。
    事  實
甲、上訴人方面：
一、聲明：求為判決（一）原判決及假執行之判決均廢棄。（二）第一、二審訴訟費
    用由被上訴人負擔。
二、陳述：除與原審判決書所載者相同茲予引用外，補稱：
    （一）按訴狀送達後，原告不得將原訴變更或追加他訴，民事訴訟法第二百五十
    五條第一項定有明文。
    （二）查被上訴人即原告於支付命令聲請狀內主張上訴人即被告因向其借款，而
    交付系爭面額新台幣（下同）十五萬元之支票與被上訴人，資為還款云云。惟被
    上訴人訴訟代理人丁○○於原審八十九年一月三日言詞辯論期日時又改稱：本件
    係依票款請求等語（見原審卷八十九年一月三日筆錄），亦即被上訴人原依消費
    借貸之法律關係請求，嗣又變更為依票據法律關係請求，其訴已有變更，上訴人
    不同意被上訴人為訴之變更；且上訴人當日並未就被上訴人變更後之訴為本案言
    詞辯論，是本件並無視為同意訴之變更之問題，被上訴人如欲改依票據關係請求
    ，自應另行起訴，方為適法。
    （三）次按消費借貸契約為要物契約，因借用物之交付而生效力。甲提出借據如
    未表明已收到借款，尚不足證明其交付借款之事實，如經乙爭執，甲仍須就交付
    借款之事實負舉證責任，最高法院著有五十五年台上字第九五二號、五十七年台
    上字第二六七四號、五十八年台上字第九九０號判決，及六十九年第二十七次民
    事庭會議決議可資照。今上訴人否認曾收受被上訴人主張之十五萬元借款，被上
    訴人應就交付借款之事實負舉證責任，被上訴人既未能舉證證明有交付借款與上
    訴人之事實，其依借貸關係請求上訴人返還借款，自無理由。
    （四）再按原判決理由一、謂「今查，系爭支票乃被告以無記名之方式而為簽發
    ，而該票因訴外人陳銘宏為給付運費而交付與原告之訴訟代理人丁○○持有一節
    ，此為被告所不爭執」云云。惟原審行言詞辯論程序時，兩造並未就上開被上訴
    人之訴訟代理人丁○○所言之真偽進行辯論，詎料原審即遽認「被告不爭執」，
    而判決上訴人敗訴，顯與事實不符，並有違程序，自應廢棄改判。
    （五）被上訴人主張系爭支票係陳銘宏因支付運費而交付，然上訴人懷疑被上訴
    人惡意收受系爭支票，被上訴人應就收受系爭支票之事實舉證。
三、證據：援用原審之立證方法，另聲請訊問證人陳銘宏。
乙、被上訴人方面：
一、聲明：求為判決駁回上訴，第二審訴訟費用由上訴人負擔。
二、陳述：除與原審判決書所載者相同茲予引用外，補稱：系爭支票係訴外人陳銘宏
    為支付被上訴人訴訟代理人丁○○運費而交付，丁○○持以向被上訴人調現，嗣
    被上訴人再持以向訴外人蔡曾麗珠調現而轉讓，然因屆期提示未獲付款，蔡曾麗
    珠乃向被上訴人追索，被上訴人乃要求丁○○處理（意指由其任訴訟代理人出面
    追索）等語。
三、證據：援用原審之立證方法。
    理  由
一、按訴狀送達後，有請求之基礎事實同一或不甚礙被告之防禦或訴訟之終結者，原
    告得將原訴變更或追加他訴，民事訴訟法第二百五十五條第一項第二款、第七款
    定有明文。經查被上訴人於原審支付命令聲請狀內係載以：「債務人乙○○因向
    債權人借款並交付系爭支票一紙，詎債權人屆期提示上開票據，竟未獲付款，實
    有督促其履行之必要。」亦即於聲請狀內並未載明係依何種法律關係請求，嗣雖
    以系爭支票乃係其訴訟代理人丁○○自訴外人陳銘宏處取得，以為支付運費之用
    而主張依票據關係請求，然其請求之基礎事實既屬同一（即票據或借款均係聲請
    狀所載基礎事實之一部），則其就該基礎事實所可主張之多數訴訟標的擇一請求
    ，依上開法條之規定，本無須徵得上訴人之同意，從而上訴人此部份抗辯，要非
    可採，合先敘明。
二、本件被上訴人起訴主張：其持有上訴人簽發之系爭支票，詎屆期提示未獲付款，
    經追索無效，為此，依票據關係請求給付票款十五萬元等語。上訴人則以：被上
    訴人於原審聲請發支付命令時，係依據借貸關係請求，然上訴人既已否認借貸，
    則被上訴人自應就借貸事實舉證，卻未為之，況系爭支票背書不連續，被上訴人
    不得主張票據上權利。又上訴人懷疑被上訴人係惡意取得系爭支票，其應就取得
    系爭支票之事實舉證等語資為抗辯。
三、被上訴人主張其持有上訴人簽發之系爭支票，屆期提示未獲付款之事實，已據其
    於原審提出系爭支票、退票理由單各一紙為證，且為上訴人自認，堪信為真。然
    為上訴人以背書不連續，且被上訴人係惡意取得系爭支票，其更未向被上訴人借
    款，被上訴人無權向其請求票款等語抗辯。惟按：
    （一）支票為形式證券，故票據上權利義務之行使負擔，均依票據形式觀之。查
    系爭支票為無記名支票，有系爭支票附於原審卷可稽，依票據法第一百四十四條
    準用第三十條之規定，本得僅依交付轉讓之。而系爭支票係訴外人陳銘宏為支付
    被上訴人訴訟代理人丁○○運費而交付，蔡某持向被上訴人調現轉讓，被上訴人
    再持以向訴外人蔡曾麗珠調現，因屆期未獲付款，蔡曾麗珠乃向被上訴人追索，
    於被上訴人清償票款後，蔡曾麗珠始交還之事實，業據被上訴人陳明。基此，系
    爭支票已符合無記名票據以交付轉讓之流通方式，當無背書不連續問題。
    （二）次按票據債務人不得以自己與發票人或執票人之前手間所存抗辯之事由，
    對抗執票人，但執票人取得票據出於惡意者，不在此限，固為票據法第十三條所
    明定。本件被上訴人取得系爭支票，既係依票據之正常流通方式取得，業如前述
    ，本無惡意可言，況有關惡意取得之事實，應由票據債務人負舉證之責，茲上訴
    人卻未能舉證以實其說，復一再爭執被上訴人應就其前手取得票據之原因事實舉
    證，否則即為惡意取得云云，乃與票據無因性相違，亦無足信。是其聲請訊問證
    人陳銘宏即無必要。
    （三）末查上訴人主張其未向被上訴人借款一節，即令非虛，亦因被上訴人已陳
          明係依票據關係請求，此部份即無深究之必要，附此敘明。
四、要言之，上訴人前開抗辯既非可採，則被上訴人以執票人身分，主張上訴人應就
    系爭支票負發票人給付票款及遲延利息之責，自堪信為真實。
五、從而，被上訴人依票據關係，請求上訴人給付票款十五萬元（利息部分未據請求
    ），洵屬正當，原審為被上訴人勝訴判決，並依職權宣告假執行，即無不合。上
    訴意旨指摘原判決不當，求為廢棄改判，為無理由，不應准許，自應駁回其上訴
    。
六、據上論結：本件上訴為無理由，依民事訴訟法第四百三十六條之一第三項、第四
    百四十九條第一項、第七十八條，判決如主文。
中      華      民      國    八十九    年      八      月      二      日
                              臺灣高雄地方法院民事第二庭
~B審判長法官  謝靜雯
~B法      官  陳信伍
~B法      官  黃國川
右為正本係照原本作成。
本判決不得上訴。
中      華      民      國    八十九    年      八      月      二      日
~B法院書記官  胡淑芳


司法院資訊處製作；財團法人民間司法改革基金會備份。
